臺灣臺南地方法院民事裁定
110年度消債更字第61號 
聲  請  人
即  債務人  韓綾  
代  理  人  謝菖澤律師（法扶律師）
上列聲請人依消費者債務清理條例聲請更生，本院裁定如下：
    主  文
聲請駁回。
聲請程序費用由聲請人負擔。
    理  由
一、按債務人不能清償債務或有不能清償之虞者，得依本條例所
    定更生或清算程序，清理其債務；聲請更生或清算不合程式
    或不備其他要件者，法院應以裁定駁回之。但其情形可以補
    正者，法院應定期間先命補正；債務人無擔保或無優先權之
    本金及利息債務總額未逾新臺幣（下同）12,000,000元者，
    於法院裁定開始清算程序或宣告破產前，得向法院聲請更生
    ，消費者債務清理條例（下稱消債條例）第3條、第8條、第
    42條第1項分別定有明文。衡諸債之關係，係以當事人間信
    賴關係為基礎，為社會經濟組織之重要支柱，故當事人以法
    律行為追求自己利益之際，亦應顧及對方利益，並考量債權
    債務在社會上之作用，本於誠實及信用原則，行使債權及履
    行債務。對於已陷入經濟上困境之消費者，若任其於惡性循
    環之債務窘境中生存，將衍生嚴重社會問題，難以維持安定
    之社會經濟秩序，故為兼顧債權人、債務人雙方利益，對陷
    於經濟上困境之消費者，固應允其於消債條例施行後，得選
    擇以重建型之更生程序清理其債務，藉以妥適調整債務人與
    債權人及其他利害關係人間之權利義務關係，保障債權人獲
    得公平受償，並謀求消費者經濟生活之重建復甦機會。惟若
    債務人履行債務並無困難，僅係為圖謀減免債務，而不為債
    務之履行，即有違債權契約為誠信契約之本旨，而不能准許
    其更生之聲請。
二、聲請意旨略以：聲請人積欠無擔保或無優先權之債務總額約
    為1,779,198元，為清理債務，依消債條例第151條規定，於
    民國110年2月間與最大債權金融機構國泰世華商業銀行股份
    有限公司（下稱國泰世華銀行）進行前置調解，國泰世華銀
    行提供分180期、週年利率3%、每期（月）償還10,395元之
    還款方案，因聲請人於109年8月間離職，離職後收入來源為
    失業給付每月29,040元及保險從業薪資每月約3,000元至10,
    000元不等，扣除每月生活必要費用15,000元、聲請人之子
    即訴外人韓○、韓○扶養費用共18,000元後，已無力負擔上開
    還款方案，致調解不成立。雖聲請人自110年2月間起至明德
    外役監獄就職，負責戒護受刑人，每月薪資約41,000元，加
    上保險約50,000元，惟此屬約聘制，機關沒有經費時即會失
    業。又聲請人無擔保或無優先權之債務未逾12,000,000元，
    復未經法院裁定開始清算程序或宣告破產，亦無依消債條例
    或破產法之規定而受刑之宣告。為此，爰依消債條例規定聲
    請准依更生程序清理債務等語。
三、經查：
  ㈠聲請人為一般消費者，並未從事營業，現積欠無擔保或無優
    先權之債務總額約為1,779,198元，未逾12,000,000元，聲
    請人於110年2月間向本院聲請與最大債權金融機構國泰世華
    銀行間債務清理之調解，惟調解並未成立等情，有聲請人提
    出之戶籍謄本、財團法人金融聯合徵信中心之債權人清冊、
    當事人綜合信用報告、全國財產稅總歸戶財產查詢清單、10
    7、108年度綜合所得稅各類所得資料清單（見調字卷第23頁
    至第51頁），及本院依職權調閱之本院臺南簡易庭調解不成
    立證明書（見調字卷第143頁）。從而，聲請人主張其為一
    般消費者，無擔保或無優先權之債務總額未逾12,000,000元
    ，且於提起本件更生聲請前，業已踐行前置調解程序而調解
    不成立等情，應堪認定。
  ㈡聲請人稱其於109年8月間離職後，收入來源為失業給付每月2
    9,040元及保險從業薪資每月約3,000元至10,000元不等，自
    110年2月間起至明德外役監獄就職，負責戒護受刑人，每月
    薪資約41,000元，加上保險約50,000元等語，惟查，聲請人
    自109年9月起至110年1月止，每月領取失業補助29,040元，
    110年2月至明德外役監獄就職，110年2月、3月薪資各43,26
    6元、48,438元，另自110年1月1日起至110年3月10日止（即
    聲請人提供之存摺登列截止日）領取公勝保險經紀人股份有
    限公司薪資收入37,287元【計算式：5,422元＋17,947元＋4,4
    37元＋3,698元＋5,783元＝37,287元】，有聲請人提出之合作
    金庫存摺內頁、郵政存簿儲金簿內頁、薪俸單在卷可稽（見
    本院卷第53頁、第69頁至第76頁、第89頁至第93頁），是以
    聲請人聲請後收入即110年1月1日起至110年3月31日計算，
    共計158,032元【計算式：29,040元＋43,266元＋48,438元＋37
    ,287元＝158,031元】，足認聲請人平均薪資應為52,677元【
    計算式：158,032元÷3個月＝52,677元】，並以此金額作為償
    債能力之計算基礎。
  ㈢按債務人必要生活費用，以最近1年衛生福利部或直轄市政府
    所公告當地區每人每月最低生活費1.2倍定之。受扶養者之
    必要生活費用，準用第1項規定計算基準數額，並依債務人
    依法應負擔扶養義務之比例認定之，消債條例第64條之2第1
    項、第2項分別定有明文。而以最近1年衛生福利部所公告之
    臺南市每人每月最低生活費13,304元之1.2倍計算之，即為1
    5,965元（元以下四捨五入，下同），故聲請人自陳每月必
    要生活費用15,000元，當屬可採。次按受扶養權利者，以不
    能維持生活而無謀生能力者為限，民法第1117條第1項定有
    明文。經查，聲請人之子韓○、韓○各為94、95年生，韓○於1
    08年申報400元所得，名下無財產，韓○名下無財產、所得，
    有聲請人提出之戶籍謄本（見調字卷第23頁）及本院依職權
    查調之韓○、韓○108年度稅務電子閘門財產所得調件明細表
    （置於證物袋內）存卷可佐，堪認韓○、韓○未成年，均有受
    扶養之必要，且其生活費標準，亦應以上開最低生活費標準
    為限，並依法由聲請人與該等未成年子女之母共同負擔。故
    依前述每人每月15,965元之生活費標準，由聲請人與其配偶
    即訴外人陳嵐琳共同支出韓○、韓○之生活費，聲請人每月扶
    養韓○、韓○之費用，應以15,965元為其上限【計算式：（15
    ,965元÷2人×2人＝15,965元】，聲請人自陳每月支出韓○、韓
    ○扶養費用逾15,965元部分，自無可採。是認聲請人主張每
    月必要生活支出為30,965元【計算式：15,000元＋15,965＝30
    ,965元】。
  ㈣聲請人稱其積欠無擔保或無優先權之債務總額約為1,779,198
    元，不能清償云云。經查，聲請人有保單價值準備金567,05
    3元，有聲請人提出之三商美邦人壽保險股份有限公司109年
    10月19日函在卷可稽（見調字卷第67頁至第95頁），且每月
    收入52,677元，扣除每月必要生活支出30,965元後，尚餘21
    ,712元【計算式：52,677元－30,965元＝21,712元】，可資運
    用，比對最大債權金融機構國泰世華銀行提出分180期、週
    年利率3%、每期（月）償還10,395元之還款方案，及設有動
    產擔保之債權人合迪股份有限公司，聲請人每月應繳金額6,
    834元（見調字卷第101頁、第147頁），可見聲請人顯有能
    力按期履行還款方案，並維持基本生活開支，僅欲藉由更生
    程序圖免減免債務。
四、綜上所述，本件聲請人雖以其不能清償債務或有不能清償之
    虞為由向本院聲請更生，然經本院上開調查，尚難認定聲請
    人有不能清償債務或不能清償之虞。本院審酌聲請人之收入
    及債務金額，及聲請人正值壯年，如有還款之誠意及決心，
    應無難以清償債務之情事，其更生之聲請自與消債條例第3 
    條所定要件不合，且該欠缺又屬無從補正，則依首揭說明，
    自應駁回其更生之聲請。
五、依消債條例第15條，民事訴訟法第95條、第78條，裁定如主
    文。
中　　華　　民　　國　　110 　年　　5 　　月　　20　　日
                  消債法庭法　官　王鍾湄 
以上正本與原本無異。如不服本裁定應於送達後10日內向本院提
出抗告狀，並應繳納抗告裁判費新臺幣1,000元整。
中　　華　　民　　國　　110 　年　　5 　　月　　20　　日
                          書記官　曾怡嘉